【裁判字號】    97,抗,62
【裁判日期】    970131
【裁判案由】    聲請撤銷緩刑
【裁判全文】
臺灣高等法院刑事裁定                    97年度抗字第62號
抗  告  人  甲○○
即受刑  人
選任辯護人  陳貴德律師
            陳怡文律師
上列抗告人即受刑人因聲請撤銷緩刑案件，不服臺灣板橋地方法
院中華民國96年11月27日裁定（96年度撤緩字第172 號），提起
抗告，本院裁定如下：
    主  文
原裁定撤銷，發回臺灣板橋地方法院。
    理  由
一、原審裁定意旨略以：抗告人即受刑人甲○○前因公共危險案
    件，經臺灣板橋地方法院以民國（下同）94年度交簡字第94
    7 號（起訴案號：臺灣板橋地方法院檢察署94年度核退偵字
    第734 號）判處有期徒刑7 月，緩刑2 年，於94年12月18日
    確定在案。竟於緩刑期間內即96年1 月19日，因業務上之過
    失致死案件，經臺灣士林地方法院於96年8 月21日以96年度
    交訴字74號判決判處得易科罰金之有期徒刑4 月，而於96年
    9 月17日確定，有上開判決書，本院被告前案紀錄表等件附
    卷可稽。檢察官聲請意旨核與刑法第75條之1 第1 項第3 款
    之規定相符，應予撤銷本件受刑人緩刑之宣告，爰依刑事訴
    訟法第476 條，裁定撤銷緩刑宣告等語。
二、本件抗告意旨略以：
（一）依據刑法第75條之1 之規定，須必先具「足認原宣告之緩
      刑難收其預期效果，而有執行刑罰之必要」之實質要件後
      ，法院始得裁量是否撤銷緩刑，若未具備前揭實質要件者
      ，法院並未存在是否撤銷緩刑之裁量權。再者，「如何量
      是其刑及是否宣告緩刑，因屬實體法上賦予法院得為自由
      裁量之事項，但此項裁量權之行使，並非得以任意或自由
      為之，仍應受一般法律原則之拘束，即必須符合所適用法
      律授權之目的，並受法律秩序之理念、法律感情及慣例等
      所規範。若違反比例原則、平等原則時，得認係濫用裁量
      權而為違法」（最高法院91年臺上字第5295號判決同此意
      旨）。是以撤銷緩刑宣告之裁定除須具備前揭實質要件外
      ，法院之裁量亦必須符合比例原則。法院為應否撤銷緩刑
      宣告之認定自應考量全部案件經過，然後於理由中說明受
      裁定人之行為有何「足認原宣告之緩刑難收其預期效果，
      而有執行刑罰之必要」之實質要件及其裁量之依據，若僅
      以抗告人於緩刑期內因過失更犯罪，而在緩刑期內受有期
      徒刑之宣告確定即認定抗告人「足認原宣告之緩刑難收其
      預期效果，而有執行刑罰之必要」之實質要件者，則與前
      揭刑法第75條之1 之規定所賦予法院裁量權之意旨有悖。
（二）本件抗告人雖於96年8 月21日因業務過失致死罪，經臺灣
      士林地方法院以96年度交訴字第74號判決判處抗告人有期
      徒刑4 月，然前揭案件係被害人謝鈺偉亦具有過失，疏未
      注意車前狀況所致，有上開判決附卷可稽，而臺灣板橋地
      方法院94年度交簡字第947 號判決引用之臺灣省臺北縣區
      車輛行車事故鑑定委員會鑑定結果認「一、陳守本駕駛普
      通重型機車，未注意車前狀況為肇事主因。二、甲○○駕
      駛營業半聯結車，車道上臨時停車造成路障，為肇事次因
      。」此觀之臺灣板橋地方法院94年度交簡字第947 號判決
      自明，足徵本件抗告人皆係交通事故肇事之次因，並非主
      因，據此考量，被告本身過失程度皆尚屬輕微，自應無原
      宣告之緩刑難收其預期效果之情事。
（三）綜上所述，本件原裁定並未論及抗告人僅係擎事之次因，
      其過失程度顯屬輕微等情狀，率予裁定，其裁定自與比例
      原則有違，而原裁定亦未於理由中說明何以認定「原宣告
      之緩刑難收其預期效果，而有執行刑罰之必要」之理由，
      徒以抗告人於緩刑期內因過失更犯罪，而在緩刑期內受有
      期徒刑之宣告確定即認定「原宣告之緩刑難收其預期效果
      ，而有執行刑罰之必要」，與前揭刑法第75條之1 之規定
      所賦予法院裁量權之意旨相悖。懇請鈞院撤銷原裁定，並
      駁回檢察官之聲請。
三、經查：
（一）按刑法第75條之1 規定：「受緩刑之宣告而有下列情形之
      一，足認原宣告之緩刑難收其預期效果，而有執行刑罰之
      必要者，得撤銷其宣告：一、緩刑前因故意犯他罪，而在
      緩刑期內受得易科罰金之有期徒刑、拘役或罰金之宣告確
      定者。二、緩刑期內因故意犯他罪，而在緩刑期內受得易
      科罰金之有期徒刑、拘役或罰金之宣告確定者」。考其立
      法意旨略以：關於緩刑之撤銷，現行法第75條第1 項固已
      設有2 款應撤銷之原因；至得撤銷緩刑之原因，則僅於保
      安處分章內第93條第3 項與撤銷假釋合併加以規定，體例
      上不相連貫，實用上亦欠彈性，爰參酌德國及奧地利現行
      立法例增訂得撤銷緩刑之原因。又緩刑期內，因過失犯罪
      其情節較重，受有期徒刑之宣告確定者，乃係未能澈底悔
      悟自新之表徵，足見其人一再危害社會，均有由法院斟酌
      決定撤銷緩刑之必要，爰於刑法第75條之1 增列為第3 款
      得撤銷緩刑之事由。再刑法第75條之1 之規定係採用裁量
      撤銷主義，賦與法院撤銷與否之權限，特於第1 項規定實
      質要件為「足認原宣告之緩刑難收其預期效果，而有執行
      刑罰之必要」，供作審認之標準。準此，上揭「得」撤銷
      緩刑之情形，法官應依職權本於合目的性之裁量，妥適審
      酌被告所犯前後數罪間，關於法益侵害之性質、再犯之原
      因、違反法規範之情節是否重大、被告主觀犯意所顯現之
      惡性及其反社會性等情，是否已使前案原為促使惡性輕微
      之被告或偶發犯、初犯改過自新而宣告之緩刑，已難收其
      預期之效果，而確有執行刑罰之必要，此與刑法第75條第
      1 項所定2 款要件，有一具備，即毋庸再行審酌其他情狀
      ，應逕予撤銷緩刑之情形不同，先予敘明。
（二）本案受刑人確於前揭緩刑宣告後，因過失致死罪，在緩刑
      期內受有期徒刑之宣告，固有上開判決及本院被告前案紀
      錄表各1 紙在卷可憑。惟是否因此即足認受刑人原宣告之
      緩刑難收預期效果，而有執行刑罰之必要？未見原審於撤
      銷緩刑宣告裁定內敘明其理由。再原裁定理由二內所援引
      之撤銷緩刑之法條為刑法第75條，未見引用同法第75條之
      1 之規定，顯見原審法院將本件誤認為刑法第75條所規定
      應絕對撤銷緩刑宣告之案件，故僅就形式上審查，至受刑
      人是否確無悔悟？是否確有其所宣告之緩刑難收其預期效
      果之情？全無斟酌。原裁定漏未審酌及此，遽准許檢察官
      撤銷緩刑之聲請，於法自有未合。抗告人提起本件抗告，
      尚非全無理由，自應由本院將原裁定撤銷，為兼顧抗告人
      之審級利益，並發回原審詳加調查，另為妥適之裁定。
四、據上論斷，依刑事訴訟法第413 條前段，裁定如主文。
中    華    民    國    97    年    1     月    31    日
                  刑事第三庭    審判長法  官  蔡秀雄
                                      法  官  許文章
                                      法  官  謝靜恒
以上正本證明與原本無異。
不得抗告。
                                      書記官  陳珮茹
中    華    民    國    97    年    1     月    31    日


司法院資訊處製作；財團法人民間司法改革基金會備份。
